【裁判字號】    98,上訴,1410
【裁判日期】    981230
【裁判案由】    殺人
【裁判全文】
臺灣高等法院高雄分院刑事判決        98年度上訴字第1410號
上  訴  人  臺灣高雄地方法院檢察署檢察官
上  訴  人
即  被  告  丁○○
選任辯護人  林柏瑞律師
            林復華律師
上列上訴人因被告殺人案件，不服臺灣高雄地方法院98年度重訴
字第26號中華民國98年8 月31日第一審判決（起訴案號：臺灣高
雄地方法院檢察署98年度偵字第5276號），提起上訴，本院判決
如下：
    主  文
原判決撤銷。
丁○○殺人，累犯，處有期徒刑壹拾捌年，褫奪公權陸年。
    事  實
一、丁○○前於民國95年間因妨害自由案件，經台灣屏東地方法
    院以95年度訴字第484 號判決判處有期徒刑6 月確定，甫於
    95 年12 月14日易科罰金執行完畢。詎仍不知悔改，其原係
    慈惠醫護管理專科學校（下稱慈惠醫專）委外校車司機，甲○○則為慈惠醫專5 年級學生，因個性熱心開朗，兼任校車
    車長工作，兩人因而認識，丁○○因工作關係與甲○○常有
    接觸而熟識，進而與甲○○有男女感情交往，於空暇時常在
    雅虎奇摩網站即時通聊天聯絡感情，丁○○於98年1 月間，
    發覺甲○○對其態度已趨於冷淡，懷疑甲○○另結新歡，遂
    於98年2 月4 日上午9 時許，以其使用之0000000000號行動
    電話門號，撥打甲○○使用之0000000000號行動電話門號，
    2 人相約在高雄市○○路與興中路交岔路口之布蘭奇咖啡店
    見面談話。丁○○屆時乃駕駛車牌號碼9539 -GS號金色休旅
    車（車主為其母親戊○○○，平日為其父楊文龍所使用）至
    該處搭載甲○○，惟因丁○○未依約定贈予甲○○手機，甲○○稍有不快，丁○○隨即提議至賓館續談，旋於98年2 月
    4 日上午9 時53分許，搭載甲○○至高雄市○○區○○街5
    巷2 號之「客萊頌汽車旅館」休息，並駕車進入該205 號房
    1 樓車庫內，丁○○先見甲○○賭氣拒不下車，交談亦未獲
    置理，甲○○嗣又打開車門逕自下車，丁○○上前拉其衣袖
    詢問原因，復突遭甲○○揮手打一巴掌，立即質問甲○○何
    故打人，惟又遭甲○○揮手打一巴掌，竟心生怒火，基於殺
    人之故意，返回車後取出置於行李箱，平日置在車上露營使
    用之白色童軍繩1 條，雙手環繞緊握繩子兩端，慢慢走至甲○○正前方，將麻繩套上甲○○頸部並以其右手環繞甲○○
    頸部1 圈，施力勒緊，甲○○並反抗掙扎，惟越是掙扎，丁○○越是施力勒緊麻繩，持續約5 分鐘之久，直至甲○○臉
    部發黑、停止掙扎，力盡向後倒地始行罷手，甲○○並因此
    受有頭後枕部皮下軟組織彌漫性出血、左、右肩部肌肉及軟
    組織出血、左右上臀及手肘區域及軟組織漫性出血、左側後
    面腰部肌肉及軟組織瀰漫性出血約12乘5 公分、右大腿外側
    一處淤傷4 乘2 公分等傷害，且因頸部遭繩索絞勒，腦部缺
    氧而死亡。丁○○隨將甲○○遺體背到2 樓之205 號房內，
    放置在房內之床上，因擔心其指紋留在甲○○衣物上遭人查
    獲，乃帶上手套，褪去甲○○身上所有衣物，從車內取3 個
    大型黑色塑膠袋，以其中1 個黑色塑膠袋，從甲○○雙腳由
    下往上套，並在腹部打結固定，再以其他2 個黑色塑膠袋，
    從甲○○頭部由上往下套，在腹部打結固定，翻開房內木板
    床座，將打包好之屍體，頭部靠向床頭，臉部朝上，平放在
    原來放置床板之地板正中央位置，再將床板覆蓋其上放置原
    位，以防他人發現，於98年2 月4 日上午11時5 分，丁○○
    駕駛上開車輛退房逃逸，隨即至高雄縣鳳山市中正預校旁昭
    南橋下，將甲○○所有之衣服物品，及上開童軍繩丟棄在昭
    南橋下。丁○○返家後，因見甲○○使用之行動電話猶留在
    車上助手座腳踏板處，乃於同日中午上班途中，行經高雄縣
    鳳山市○○○街19號旁某道路時，復將該行動電話丟棄於路
    旁溝渠內。嗣於98年2 月10日晚上11時15分，該旅館員工陳
    緞至205 號房內進行打掃，發現床板底部傳來異味，感覺有
    異，通報該旅館主管楊國良前來處理，楊國良確認異味來自
    床底，隨即搬開床板，發現床板下有一堆頭髮及血水，及以
    黑色塑膠袋包裹之屍體，隨即報警處理。嗣經警方清查案發
    前曾進出該汽車旅館之車輛，高雄市政府警察局小港分局偵
    查隊警員張永昌於98年2 月11日晚間至上開9539-GS 號休旅
    車車主戊○○○住處進行訪談，丁○○乃於98年2 月12日凌
    晨1 時，即由其父親楊文龍陪同，在警方尚未確認犯罪被害
    人甲○○之身分及犯罪加害之涉嫌人為何人之前，主動前往
    刑事警察局南部犯罪打擊中心第八偵查隊自首上開殺人過程
    。
二、案經內政部警政署刑事警察局及高雄市政府警察局小港分局
    報告臺灣高雄地方法院檢察署檢察官偵查起訴。
    理  由
壹、證據能力部分
一、按刑事訴訟法第159 條之1 第2 項所稱被告以外之人於偵查
    中向檢察官所為之陳述得為證據，立法者係以刑事訴訟法規
    定檢察官代表國家偵查犯罪、實施公訴，依法有訊問被告、
    證人、鑑定人之權，且實務運作時，偵查中檢察官向被告以
    外之人所取得之陳述，原則上均能遵守法律規定，不致違法
    取供，其可信性甚高，為兼顧理論與實務，而對被告以外之
    人於偵查中向檢察官所為之陳述，除顯有不可信之情況者外
    ，得為證據（最高法院95年度台上字第6675號判決意旨參照
    ）。經查，本件證人丙○○（偵二卷145-146 頁）、張佳欣
    （偵二卷65頁）、楊文龍（偵二卷49-50 頁）、戊○○○（
    偵二卷49-50 頁）、楊國良（偵二卷64-65 頁），性質上雖
    均屬傳聞證據，惟其等於偵查中向檢察官所為之證述，並均
    經具結在案，且已擔保其陳述之可信度，復無顯有不可信之
    情況，衡諸上開規定，自均具有證據能力。
二、現行刑事訴訟法關於「鑑定」之規定，除選任自然人充當鑑
    定人外，另設有囑託機關鑑定制度。依刑事訴訟法第198 條
    、第208 條之規定，不論鑑定人或鑑定機關、團體，如由法
    院、審判長、受命法官或檢察官視具體個案之需要而為選任
    、囑託，並依同法第206 條之規定，提出言詞或書面報告，
    即符合同法第159 第1 項所定得作為證據之「法律有規定」
    之例外。本件法務部法醫研究所98年8 月23日法醫理字第09
    8 0004273 號函（原審一卷98頁）法務部法醫研究所（98）
    醫剖字第0981100407號解剖報告書1 份（偵一卷57-60 頁）
    、法務部法醫研究所（98）醫鑑字第0981100505號鑑定報告
    書1 份（偵一卷61-66 頁）、法務部法醫研究所血清證物組
    （98）醫剖字第0981100407號檢驗報告1 份（偵一卷67頁）
    ，均分別依臺灣高雄地方法院檢察署檢察官及原審法院法官
    之囑託而為鑑定，依上開明法務部法醫研究所鑑定書及補充
    說明函，依法均有證據能力。
三、又按被告以外之人於審判外之言詞或書面陳述，除法律有規
    定者外，不得作為證據，刑事訴訟法第159條第1項固定有明
    文。惟被告以外之人於審判外之陳述，雖不符第159條之1至
    第159條之4之規定，而經當事人於審判程序同意作為證據，
    法院審酌該言詞陳述或書面陳述作成時之情況，認為適當者
    ，亦得為證據；當事人、代理人或辯護人於法院調查證據時
    ，知有第159條第1項不得為證據之情形，而未於言詞辯論終
    結前聲明異議者，視為有前項之同意，同法第159條之5定有
    明文。本判決後述所引用證據資料，於本院審理時，檢察官
    、被告及其辯護人均明知為傳聞證據，惟未爭執其證據能力
    ，而本院審酌該等言詞陳述或書面陳述作成時之情況，並無
    非法取得等不適當之情形，且與待證事項均具有關連性，依
    刑事訴訟法第159條之5第之規定，均具有證據能力。
貳、實體上認定
一、被告丁○○對其於上開時地以童軍繩勒殺被害人甲○○後，
    再卡大型黑色垃圾袋裝置屍體後，並藏置在「客萊頌汽車旅
    館」205 號房內床下之事實，業於警詢、偵訊、原審及本院
    審理中均坦承不諱，而被告於98年2 月4 日上午9 時53分駕
    駛車牌號碼9539-GS 號金色休旅車，至客萊頌汽車旅館205
    號房休息，於同日上午11時5 分退房之事實，亦經證人張佳
    欣即櫃檯人員於警詢、偵訊證述在卷（警一卷32-34 頁），
    復有「客萊頌汽車旅館」98年2 月4 日之日報表1 紙在卷可
    按（警一卷187 頁）；再「客萊頌汽車旅館」服務人員陳緞
    於98年2 月10日晚上11時15分許，於清掃汽車旅館205 號房
    內因傳出異味，而與其主管楊國良在該房床板下發現頭髮及
    血水，及以黑色塑膠袋包裹之無名女屍之事實，亦經證人即
    陳緞、楊國良於警詢及偵訊證述在卷（警一卷28頁、29頁、
    偵二卷頁63-66 頁）。至送鑑無名女屍DNA 型別與被害人甲○○之母丙○○其一親等血緣關係，機率已高達99.99%，復
    有法務部法醫研究所血清證物組98醫剖字第0981100407號檢
    驗報告在卷可憑，而死者係因頸部遭繩索絞勒，腦部缺氧而
    死亡之事實，亦有法務部法醫研究所(98)醫剖字第0981100
    407 號解剖報告書、法院醫研究所（98）醫鑑字第09811005
    05號鑑定報告書及相驗屍體證明書各1 份在卷可查，足認被
    害人為甲○○，且遭人以繩索絞勒頸部致死無誤。再者，死
    者甲○○除頸部有遭繩索紋勒之明顯痕跡之證據外，其他外
    傷如下：1.頭後枕部皮下軟組織彌漫性出血、2.左、3.右肩
    部肌肉及軟組織出血、4.左右上臀及手肘區域及軟組織漫性
    出血、5.左側後面腰部肌肉及軟組織瀰漫性出血約12乘5 公
    分、右大腿外側一處淤傷4 乘2 公分。以上外傷均經切開證
    實，其成因均屬生前鈍力傷（Blunt Force ），可能由生前
    遭碰撞、拉扯、拖曳、擠壓或等情況所造成，亦有法務部法
    醫研究所98年8 月21日法醫理字第0980004273號函在卷可憑
    （原審卷98頁），復有高雄市政府警察局刑事鑑識中心現場
    勘察初報表、現場照片、現場圖、採證物品清單、採驗紀錄
    表、鑑驗書各1 份、「客萊頌汽車旅館」命案照片1 組、被
    害人甲○○相驗照片、複驗照片各1 組、車號9539-GS 號自
    小客車採證照片1 組、98年2 月12日8 時15分許及同日13時
    10分許在高雄縣鳳山市○○路7 巷7 之1 號2 樓，對丁○○
    之搜索筆錄、扣押筆錄、扣押物品目錄表各1 份、被告丟棄
    被害人衣物及作案工具之現場照片（昭南橋）4 張、「客萊
    頌汽車旅館」98年2 月4 日旅客住宿日報表、櫃檯登記房務
    打掃時間表影本各1 紙、98年2 月1 日至98年2 月4 日，行
    動電話0000000000號、0000000000之雙向通聯紀錄各1 份、
    被害人甲○○使用之雅虎即時通歷史訊息列印資料1 份在卷
    可資佐證，均核與被告丁○○上開自白情節相符，故本件事
    證明確，被告犯行洵堪認定。
二、至被告犯罪動機乙節，檢察官雖以依被害人甲○○使用之雅
    虎即時通歷史訊息資料顯示，被告與被害人交往密切，曾懷
    疑被害人另結新歡，產生不悅，認被告以甲○○想結束交往
    關係而心生不滿始起意殺人，惟此為被告所否認，並辯稱：
    案發當日伊與被害人並未談及分手，而當時係因與被害人發
    生爭執，復遭被害人掌摑，始動怒殺害被害人等語。經查：
    依上開被害人甲○○使用之雅虎即時通歷史訊息資料顯示，
    被告於案發前確曾懷疑被害人另結新歡，此為被告所不爭執
    ，惟自該即時通訊息內容中至多僅可看出被害人對被告反應
    較為冷淡，但尚無分手之提議，亦無任何爭執之情形，況被
    害人經被告邀約後亦同意出遊，故縱令被告對被害人已心生
    不滿，惟是否僅因此即萌生殺意，仍非無疑。參以被告丁○○係駕駛其自家車輛搭載被害人甲○○進入上開汽車旅館，
    已如上述，如被告懷疑被害人另結新歡而預謀殺人，當不致
    駕駛自家車輛進入該汽車旅館，留下車號紀錄及行兇後將屍
    體藏置現場以供警方追查線索之理。另證人楊文龍、戊○○○（被告父母）亦均證稱: 上開休旅車內所置放之繩子及黑
    色塑膠袋係平日露營時所準備物品等語在卷（偵二卷50頁）
    ，而平日在休旅車上置放露營用品以隨時備用之情，亦與事
    理不相違背，足見被告案發前固然懷疑被害人另結新歡而心
    生不滿，然於案發當日應係突受外在剌激而情緒控制不當始
    臨時起意殺人之事實，應可確認，故被告辯稱: 係因與被害
    人言語爭執，復遭掌摑，始動怒勒斃被害人等語，非無可採
    。
三、另被告原審之辯護人雖於原審審理時主張被告犯罪動機及行
    徑，令人疑惑，與經驗法則有違，聲請將被告送請精神鑑定
    云云。惟查被告於案發前並無任何精神病之病史，業經被告
    供明在卷（原審一卷30頁），且被告對其本件行兇之動機及
    犯罪過程等均能詳細交代如前，並供明其將被害人衣物脫光
    係為避免作案後指紋沾染，又擔心被害人赤裸始又以塑膠袋
    包裹，復已將該衣物丟棄等語（原審一卷80頁），顯見其如
    何殺人及棄屍之情節，尚無違常之處。復觀諸上開犯罪過程
    ，被告先駕車搭載被害人進入汽車旅館，犯案後再帶上手套
    褪去被害人之衣物，以大型塑膠袋包裹屍體藏放於床板內，
    再駕車離去，復於回程中丟棄被害人衣物及犯罪工具等，以
    避追查等，是被告於犯罪前既能正常駕車並進入汽車旅館完
    成入住，犯罪後復為掩飾犯行丟棄全部證物，從容返家，事
    後均能清楚交代犯罪過程，而與客觀跡證吻合，已與常人無
    異，實難認其犯罪時有何精神障礙或其他心智缺陷之可能，
    是以上開待證事實已臻明確，自無再行送鑑定精神狀況之必
    要，附此敘明。
四、另檢察官上訴意旨雖認: 本件被害人甲○○除了頸部遭繩索
    紋勒外，並有其他外傷，而本件犯罪現場除了被告丁○○、
    被害人甲○○以外，並無其他人在場，是若被告1 人僅以繩
    索勒被害人，實不可能產生上述外傷，因此，以上外傷極有
    可能因生前遭被告毆打所造成，是被告除了以繩索勒絞被害
    人，尚以暴力施加於被害人云云。惟死者甲○○除頸部有支
    持死者頸部遭繩索紋勒的證據外，其他外傷如下：1.頭後枕
    部皮下軟組織彌漫性出血、2.左、3.右肩部肌肉及軟組織出
    血、4.左右上臀及手肘區域及軟組織漫性出血、5.左側後面
    腰部肌肉及軟組織瀰漫性出血約12乘5 公分、右大腿外側一
    處淤傷4 乘2 公分。然以上外傷均經法醫切開證實，其成因
    均屬生前鈍力傷（BluntForce），可能由生前遭碰撞、拉扯
    、拖曳、擠壓等情況所造成，亦有法務部法醫研究所98年8
    月21日法醫理字第0980004273號函在卷可憑（原審卷98頁）
    ，而被告復供稱: 我面對她（甲○○）拿麻繩環燒她脖子1
    圈，用力勒她脖子，她一直反抗對我拳打腳踢，我越痛就勒
    越緊，直到她全身無力往後倒下，無力反抗，我才放開繩子
    等語（警一卷1 頁反面-2頁），是死者甲○○遭被告丁○○
    以童軍繩絞勒頸部時，本能上自會有激烈反抗，故其遭勒殺
    之過程中自有不可避免與被告發生肢體之碰撞、拉扯、拖曳
    、擠壓等其他肢體衝突之行為，因而導致死者生前身上受有
    上開頸部以外之其他鈍挫力外傷，核與常理亦不相違。況被
    告於案發當時既以雙手用力勒住死者頸部，自無可再另行出
    手毆打被害人之可能，是既未有何證據足證被告以繩索絞殺
    被害人甲○○之前或其過程中，再對其再加以施暴，故上訴
    意旨認: 被告除了以繩索勒絞被害人，尚以暴力施加於被害
    人云云，則尚乏證據足資證明。
參、論罪科刑、撤銷改判及沒收
一、核被告丁○○所為，係犯刑法第271條第1項之殺人既遂罪。
    又被告曾於95年間因妨害自由案件，經台灣屏東地方法院以
    95年度訴字第484 號判決判處有期徒刑6 月確定，甫於95年
    12月14日易科罰金執行完畢，其5 年內故意再犯本件有期徒
    刑以上之罪，為累犯，應依刑法第47條第1 項規定，僅得就
    有期徒刑部分加重其刑，無期徒刑及死刑部分，自不予以加
    重其刑。
二、被告是否符合刑法第62條自首要件分述如下:
 （1）按對於未發覺之罪自首而受裁判者，得減輕其刑。刑法第
      62條定有明文。又刑法第62條所稱之發覺犯罪事實，祇須
      有偵查犯罪職權之公務員，已知該犯罪事實之梗概為已足
      ，無須確知該犯罪事實之真實內容為必要；而所知之人犯
      ，亦僅須「有確切之根據」，可為「合理之懷疑」，即為
      犯罪業已發覺，不以確知其人為該犯罪之真兇無訛為必要
      。（最高法院72年台上字第641 號判例及96年度台上字第
      5877號判決參照）。換言之，偵查犯罪職權之公務員應對
      所鎖定之嫌犯是否符合自首要件，其於客觀上須先有「確
      切之根據」，而產生「主觀上合理之懷疑」，始能符合「
      發覺犯罪事實」，自不得僅以偵查犯罪公務員主觀上偵查
      之懷疑，即作為認定被告是否符合自首之要件。
 （2）本件被告係於98年2月12日凌晨1時，由其父親楊文龍陪同
      前往刑事警察局南部犯罪打擊中心第八偵查隊向警員乙○○表示其為「客萊頌汽車旅館」女屍案兇嫌之事實，業據
      證人乙○○證述在卷（本院卷87頁反面），並證稱: 因為
      案件發生當初，新聞報導很大，我們刑事警察局偵八隊二
      組並沒有接獲交辦這個案件，而當天晚上（98年2 月11日
      ）被告透過我的朋友跟我說要來找我投案，因為當初大家
      都還不知道被害人是誰，我也不知道案子是誰做的，被告
      也還沒有來找我，所以也不知道他（被告）的身分，後來
      被告在2 月11日凌晨3 點多（應98年2 月12日凌晨1 時許
      ，凌晨2 點30分開始製作筆錄）到本隊找我，坦承說小港
      汽車旅館（即「客萊頌汽車旅館」）的袋屍命案是他做的
      ，被告主動就案件說明，所以我才認為他有符合自首之規
      定等語（本院卷88頁），並有乙○○製作之內政部警政署
      刑事警察局98年2 月11日刑偵八二字第0980018869號在卷
      可按（本院卷55頁）。又死者甲○○自98年2 月4 日上午
      遭殺害並陳屍在「客萊頌汽車旅館」205 號房床下後，直
      至98年2 月10日晚上11時15分許，始由「客萊頌汽車旅館
      」清潔工陳緞於清掃該205 號房時，發現其陳屍在床下多
      日之事實，業據證人陳緞警詢供明在卷（警一卷28-29 頁
      ），又高雄市政府警察局小港分局（簡稱小港分局）警員
      張永昌（專案小組成員）亦證稱: （你們去查訪汽車旅館
      所提供出入車輛號碼，你們有無鎖定哪一天？哪種顏色？
      哪種型式的車輛？）沒有，當時對被害人死亡的時間不清
      楚，被害人身分也不清楚等語（原審一卷73頁），並證稱
      : （當時有無任何的線索可以證明被告在98年2 月10日前
      有開你們查訪的那台車去本案案發現場的任何情資？）沒
      有等語（原審一卷74頁）。另死者甲○○之母丙○○亦於
      警詢供稱: 我女兒（甲○○）於（98年2 月）4 日就失蹤
      了，她沒有男友等語（偵一卷53頁），復證稱: 當時我以
      為她是被網友騙走了，因我知道她平時有與網友上網，當
      時她沒有拿走任何衣物，只是要出去一下而已等語（偵二
      卷145- 146頁），足見甲○○平日與被告交往之情形，其
      家人並不知情之事實，應可確認。另「客萊頌汽車旅館」
      9 8 年2 月4 日之櫃臺值班人員張佳欣亦於警詢陳稱: 因
      當時之監視器已關掉，故無法提供監視錄影畫面，房客開
      車進入汽車旅館時，櫃檯人員都會馬上登記車號並註記在
      每日報表上等語（警一卷32-33 頁），復稱: 當天進入
      205 號房的客人，我並無特別印象等語（警一卷35-36 頁
      ），並證稱: 我確實是依據所看到的車子及車號為登記等
      語（偵二卷65頁）。是本件於案發之際死者陳屍地點雖經
      媒體大肆批漏，然死者當時之身分究為何人既尚未能確認
      ，警方亦僅得依「客萊頌汽車旅館」於98年2 月10日前曾
      在20 5號房住宿過之車輛及顧客遂一訪查，自難認已有「
      客觀上之確切之根據」，足以可為「合理之懷疑」被告即
      為本件命案之涉嫌者。
 （3）證人張永昌雖於原審證稱: 有到丁○○住處查訪，當時電
      視已經有報導出來了，我們查訪時會問車子誰在開，假如
      男主人開，就請男主人出來，有問他（被告）案發當天是
      否有跟誰去汽車旅館，如果有誰跟他去，我們就請男主人
      ，用電話聯絡跟他去汽車旅館的人出來等語（原審一卷72
      頁反面），惟警方於98年2 月10日晚上經通報死者陳屍在
      「客萊頌汽車旅館」205 號房後，因無法立即確認死者身
      分及死者究於何時遭殺害，自無可能會立即鎖定當時駕駛
      車牌號碼9539 -GS號休旅車者即為加害人，故其所清查之
      駕駛車牌號碼9539 -GS號休旅車者，亦僅能推論該車於案
      發前數日曾在「客萊頌汽車旅館」205 號房住宿，尚無法
      據以合理推斷涉嫌人究為何人。況死者自98年2 月4 日上
      午遭被告殺害後直至同月10日被發現陳屍時，已相隔數日
      之久，其間「客萊頌汽車旅館」205 號房於98年2 月4 日
      案發之當日，除有被告所駕駛之車號9539-GS 號外，另又
      有其他3 部車輛亦於同日入住該205 號房間之事實，此有
      「客萊頌汽車旅館」98年2 月4 日旅客住宿日報表、櫃檯
      登記房務打掃時間表影本各1 紙（警一卷187-188 頁），
      故以「客萊頌汽車旅館」205 號房推估每日平均住房率，
      足見死者於98年2 月4 日被殺害後直至同月10日被發覺之
      日共計7 日，已有20餘部之以上車輛曾租用該房間之事實
      ，應可確認，足見警方當時要清查上開車輛及入住人員，
      並非發現屍體之當日即可鎖定涉嫌之特定對象，自不待言
      。另證人丙○○雖證稱: 我不認識丁○○，但我大女兒從
      甲○○的電腦裡有發現丁○○這名字等語（警一卷25-26
      頁），然被害人家屬（新聞報導當時尚不知「客萊頌汽車
      旅館」房間死者即為甲○○），自亦未將被告丁○○身分
      提供予警方即時追查，故證人張永昌始證稱: （除了屍體
      腐敗的程度的線索外及汽車旅館所提供的車牌號碼這些線
      索外，有無其他的線索，讓你們可以鎖定特定車輛或行為
      人？）沒有等語。（原審一卷73頁反面），此亦足徵警方
      當時因未能確認死者身分以致未能鎖定特定車輛或加害人
      之事實，應可確認。另證人張永昌雖又證稱: 我們（98年
      2 月11日）當晚有問到丁○○，他的說法是比較閃爍，當
      天查到他已經很晚了，並有蒐集資料，不排除他涉案的可
      能，當天他被我們查訪到，可能心虛了，跟他父親講，才
      去投案，他如果想要自首，不會等到新聞出來，我們去查
      訪後，才去自首，相隔時間太久云云（原審一卷72頁反面
      ），惟經本院調閱高雄市政府警察局小港分局偵辦【0211
      】未破案重大刑案偵查報告書，其中第四項已載明被害人
      資料均不詳。另第十一項（案情研判）亦載明: 死者與歹
      徒之身分不明確，不排除有各方面情形之可能。第十五項
      則載明: 目前本分局除成立專案小組調閱監視器及清查進
      出客房之使用人，以便查死者身分及過濾兇嫌等情，此有
      該刑案偵查報告書中在卷可按（本院卷80-81 頁），故縱
      令被告於98年2 月11日晚間經警方查訪後，自認可能最後
      終將東窗事發而畏罪情虛而前往刑事警察局第八偵查隊自
      述犯罪之過程，然警方當時既尚無確切之根據，足認被告
      為可能涉嫌之對象，自不能僅憑警方主觀上之懷疑，即認
      被告未符自首之要件。故證人張永昌雖證稱: （你們在開
      專案會議時，有無鎖定被告為嫌犯？）有先提出來探討研
      究，有查訪到的，只有他沒有排除云云（原審一卷72頁反
      面-73 頁），惟又證稱: （會議當時有無說要對被告作何
      其他更進一步的作為？）有叫查訪的小組，要把他案發當
      日的行蹤釐清清楚。被告所開的車子是登記在他媽媽名下
      ，但是是他爸爸在開的，我們請他聯絡他爸爸出來說明，
      他跟我們說他不知道他爸爸的手機號碼，我們認為哪有兒
      子不知道爸爸手機號碼的等語（原審一卷73頁），復有高
      雄市政府警察局小港分局98年12月3 日高市警港分偵字第
      09 80026055 號函暨被告查訪紀錄表可參（本院卷76-77
      頁）。惟警方查訪之當時既亦不排除被告之父有涉案之可
      能，自無可能只有被告沒有排除之理，故證人張永昌上開
      證述: 當時只有被告沒有排除涉案云云，應屬事後主觀上
      之懷疑，自難認被告未符自首之要件。
 （4）又本件被告自98年2月4日殺害被害人甲○○後，遲至同月
      12日凌晨始向警方自首犯罪，其間已相隔8 日之久，並因
      將屍體藏放在其所租用之「客萊頌汽車旅館」205 號房床
      板下，不但對被害人及其家屬造成身、心理造成重大傷害
      ，其間而有不知情顧客亦因入宿在「客萊頌汽車旅館」20
      5 號房，造成事後心理上難以抹滅之陰影，核其所為雖符
      合自首要件，惟其對社會治安及人心不安影響之層面，難
      謂不大，自不予減輕其刑。
 三、原審對被告犯殺人罪論罪科刑，固非無見，惟(1)原審未予
     審酌被告所為已符合刑法第62條自首要件，自有未合。(2)
     原審對被告既論處被告犯殺人罪為累犯，惟並未就殺人罪
     之法定本刑死刑及無期徒刑部分敘明不予加重，亦有未恰
     。檢察官上訴意旨指摘原審量刑過輕，雖無理由，被告上
     意旨認已符合自首要件，則非無理由，惟原判決既有上開
     瑕疵，自應由本院撤銷改判。爰審酌被告年逾30歲，本應
     成熟穩重，深明事理，竟僅因與被害人細故爭執，情緒管
     理不當，即罔顧情誼，下手行兇，且手段粗暴，嗣後並將
     屍體任意藏置於公眾得出入之旅館內，造成大眾恐慌，而
     被害人尚未滿20歲（78年2 月20日生），芳華青春，前程
     大好之際，竟慘遭殺害，更使其家屬無端承受天人永隔、
     永難彌補之至痛，且迄今尚未與被害人家屬達成和解，僅
     因感情糾紛殺害被害人，實不宜輕縱，惟念其有正當職業
     ，且犯後坦白犯行，尚有承擔罪責之勇氣，亦難謂其並無
     悔悟之心，認被告尚不致有與世隔絕之必要，公訴人雖具
     體求處死刑，核無必要等一切情狀，爰仍量處如原審主文
     所示之有期刑徒刑18年。又審酌被告曾有妨害自由之前科
     ，此有台灣屏東地方法院95年度訴字第484 號判決書在卷
     可憑，與本案同具暴力犯罪之性質，且本案被告所犯殺人
     罪行重大，是依本案犯罪之性質，自有禁止被告參與公事
     務、行使公權之必要，爰併予宣告被告褫奪公權6 年。另
     被告殺人所使用之白色童軍繩1 條，因未扣案，且被告供
     明業已丟棄，並經警方帶同前往丟棄地點昭南橋尋找，並
     無所獲，堪認業已滅失，不予宣告沒收。另扣案之白色尼
     龍繩1 條、黑色塑膠袋2 只，均係在被告家中所扣得與犯
     罪工具同款式之物品，並非犯罪工具，已據被告供明，亦
     不予宣告沒收。而扣案外套、西裝褲、短袖T 恤、毛線帽
     均為被告日常衣物，均與犯罪無直接關係，亦不予宣告沒
     收。至其餘扣押物品，亦均與本件犯罪無關，自均不予沒
     收。而包裹被害人屍體使用之黑色塑膠袋2 只及手套，均
     係被告殺人後藏匿屍體所用，並非犯殺人罪之工具，亦不
     予宣告沒收。
據上論結，應依刑事訴訟法第368 條、第369 條第1 項前段、第
364 條、第299 條第1 項前段，刑法第271 條第1 項、第37條第
2項、第47條第1項，判決如主文。
本案經檢察官陳建年到庭執行職務。
中    華    民    國    98    年    12    月    30    日
                  刑事第八庭    審判長法  官   洪兆隆
                                      法  官   郭玫利
                                      法  官   李政庭
以上正本證明與原本無異。
如不服本判決應於收受本判決後10日內向本院提出上訴書狀，其
未敘述上訴理由者，並得於提起上訴後10日內向本院補提理由書
狀（均須按他造當事人之人數附繕本）「切勿逕送上級法院」。
中    華    民    國    98    年    12    月    30    日
                                      書記官   吳福連
附錄本判決科刑法條：
刑法第271條
殺人者，處死刑、無期徒刑或 10 年以上有期徒刑。

司法院資訊處製作；財團法人民間司法改革基金會備份。
